臺灣高等法院交通事件裁定　　　　　　 96年度交抗字第437號
抗　告　人
即受處分人　甲○○
上列抗告人因違反道路交通管理處罰條例案件，不服臺灣士林地
方法院，中華民國96年5月18日所為裁定（96年度交聲字第104號
），提起抗告，本院裁定如下：
    主  文
抗告駁回。
    理  由
一、按汽車駕駛人飲用酒類後其吐氣所含酒精濃度超過每公升0.
    25毫克以上者，不得駕車，道路交通安全規則第114條第2款
    定有明文。又按汽車駕駛人，駕駛汽車經測試檢定酒精濃度
    超過規定標準者，處新臺幣（下同）15,000元以上60,000元
    以下罰鍰，並當場移置保管該汽車及吊扣其駕駛執照1 年，
    及應接受道路交通安全講習，道路交通管理處罰條例第35條
    第1 項第1 款、第24條第1 項第2 款分別定有明文。
二、原處分意旨略以：異議人即受處分人甲○○駕駛0382-EP 號
    車，於民國96年1 月14日1時1分，在臺北縣汐止市○○○路
    底（高速公路橋下）處，經臺北縣政府警察局汐止分局執勤
    員警舉發「酒後駕車經測試、測試值為0.45毫克」之違規，
    依違反道路交通管理處罰條例第35條第1項第1款、第24條第
    1 項第2款之規定，處罰鍰34,500元，並吊扣其駕駛執照12
    個月，施以道路交通安全講習。
三、異議意旨略以：異議人於96年1 月13日晚上到朋友家聚餐，
    聚餐完後由女友駕車回家，凌晨約12時30分左右抵達異議人
    住家樓下停好車並已熄火欲下車，後異議人覺得車子停的太
    靠外面，要求女友重新將車停好，但因女友生氣不願挪動，
    故異議人要求與女友換位子停到別的地方，才剛換好位，且
    在引擎尚未發動狀態下，正巧員警巡邏經過要求異議人將車
    駛離現場，卻剛好發現異議人就坐在駕駛座上，竟兀自認定
    異議人酒後駕車。而當天停車的地方，離員警所說的涵洞下
    還有一段距離，且位居轉角處，異議人於當天停車的位置根
    本看不到北二高下涵洞的狀況，怎知前面設有交通稽查點，
    員警從涵洞方向也看不到異議人停車的地方，且據員警所說
    ，伊是騎車從異議人車子後方跟過來，不是像警所回函是因
    為異議人看到前面有稽查點才靠邊停車，因疑異議人有酒後
    駕車之嫌才上前盤查，再者，如果員警早已懷疑異議人酒駕
    ，為何不立即攔檢，且當時車行方向是往北二高涵洞走，若
    照警察所說是騎車跟在異議人後面好一會，那跟前面設有稽
    查點有什麼關係。又當天異議人的證件放在女友手提包內，
    在員警勸導開離紅線區時，異議人隨即下車，由女友駕車離
    開，員警並未阻止。至於酒精測試，也是在警所才做的，並
    非警所描述：遂請台端下車並出示證件，並接受酒精測試。
    若如警所言，異議人是於路邊被盤查，在涵洞下現場做酒測
    即可，何須將異議人帶回警所。又為何無任何錄影存證，只
    憑一個員警口述就處罰云云。
四、原裁定以：
（一）異議人甲○○駕駛0382-EP號自用小客車，於96年1月14日
      凌晨1時1分許，在臺北縣汐止市○○○路底（高速公路橋
      下）處，經警舉發「酒後駕車、酒精濃度測試值0.45毫克
      」之事實，業據證人即本件舉發之警員姚翔仁於本院調查
      時證稱：該處是個Y字型路口，伊所屬警網1組共有4 個人
      ，2個人攔檢，2個人盤查，停放在旁之警車也有開警示燈
      。伊是站在Y字型三岔路路口交叉點處。異議人從Y字型底
      端往右側開過來，經過伊面前後看到警示燈就停靠在路旁
      ，伊上前盤查時，異議人坐在駕駛座上，伊聞到有酒味，
      請異議人下車作測試後告發。當時異議人車子開過去後，
      就上前盤查，而異議人停下來就上前，稍後就到異議人旁
      邊了，且從異議人車子開過伊面前到走到異議人旁邊之間
      ，伊視線沒有離開過異議人車輛，所以異議人從頭到尾沒
      有那個機會更換駕駛。又上前盤查時，異議人車子是發動
      中，當時車上有一名女性坐在副駕駛座上，攔停的駕駛人
      就是在庭受處分人等語明確（見原審96年4 月12日訊問筆
      錄第2頁至第3頁）。衡諸證人姚翔仁上開所證內容，就其
      目擊異議人違規情節及舉發經過敘述詳確，並無瑕疵，顯
      非一般憑空捏造證詞可擬，且證人與異議人素不相識，亦
      無怨隙，諒無甘冒偽證罪之重典，而設詞誣陷異議人之理
      ，是證人姚翔仁上開之證言應堪採信。
（二）異議人雖以其當天停車的地方，位居轉角處，且根本看不
      到前方設有交通稽查點云云，惟就此證人姚翔仁證稱：伊
      等警車停在往下處，伊在後方，當地雖然是Y 字型，但岔
      路很大，異議人車子開過來可以看到前方警示燈，至於異
      議人停車位置應該比其所提出如附件三照片所示停車位置
      還要更前面等語。況且關於交通違規案件，所應審究之重
      點乃在於異議人是否違規，其若確有違規之情事，並不能
      因其無法看見交通稽查點而使原有之違規行為合法化，是
      縱令異議人上開所稱其停車之地點看不見交通稽查點乙情
      屬實，要與認定本案違規事實無涉。
（三）異議人另以當天其下車後，由其女友駕車離開，員警並未
      阻止。至於酒精測試，也是在警所才做的，而若如員警所
      言，異議人是於路邊被盤查，在涵洞下現場做酒測即可，
      何須將異議人帶回警所云云，惟證人姚翔仁亦證稱：一開
      始是四個人，其中二人是機動性騎車巡邏，另二人一個顧
      路頭，一個顧路尾，所以伊當時只有一個人在那裡進行車
      輛盤查部分，請駕駛人下來，因為當時伊無法控制，乘客
      就將車子駛離，後來有請她開回來等語，足認異議人所辯
      ，係屬事後卸責之詞，亦非可採。再者，本件交通違規事
      件之舉發，雖未錄影或拍照憑佐，然查違反道路交通管理
      處罰條例之案件，本即不以錄影或照片為唯一之證據方法
      ，且本件違規情形已經證人即舉發員警姚翔仁於本院訊問
      時到庭具結以擔保其供述之真實性，又無證據證明其虛捏
      事實故為偽證，自不能單以未錄影或拍照存證即否定異議
      人違規之事實。故本件事證明確，異議人駕駛汽車經測試
      檢定酒精濃度超過規定標準之違規行為，堪以認定。
（四）綜上所述，異議人確有於前述時、地酒後駕車，且吐氣中
      所含酒精濃度經測試檢定為每公升0.45毫克，超過規定標
      準之違規行為，原處分機關依前述道路交通管理處罰條例
      第35條第1項第1款、第24條第1項第2款規定，裁處異議人
      罰鍰34,500元，並吊扣駕駛執照12個月，施以道路交通安
      全講習，核無違誤，本件異議為無理由，應予駁回。
五、抗告意旨略以：（一）證人姚翔仁庭上所言他是站在Y 字形
    三岔路路口交岔點，進行攔檢盤查，是事後編造。當晚據他
    言是騎機車從我們車子後方巡邏過來，剛好看見我們的車子
    停在紅線上，才行驅離，且他當時騎乘的機車就停在我們車
    子的左手邊，我們車子確實已熄火停在路邊，而非行進間被
    攔停盤查。本人與女友在警所時，要求警員對女友做酒測，
    警員也接受，此點警察姚翔仁在庭上作證時，也承認女友確
    實有做酒測並有酒測單為證，如果警察姚翔仁敢肯定車手確
    是本人所開的，那又何必對女友進行酒測，由此足可證明警
    察姚翔仁根本沒有親眼看到本人在開車，否則大可拒絕對女
    友做酒測，警察姚翔仁完全憑主觀認定本人有開車，這根本
    不是事實的真相。（二）事發當晚，警察將本人強制帶回警
    所，本人向警察提出異議，本人並沒有開動車子，並要求警
    察同步做筆錄，記錄下當晚的實況，以做為日後申訴之憑證
    ，但卻被警察斷然拒絕，此舉已明顯違反警察職權行使法第
    29條之規定：「經利害關係人請求得將其異議之理由做成記
    錄交付之」，警察在執勤的過程中，違反法律的正當程序，
    沒有幫本人做筆錄記錄下當晚其實狀況，導致警察姚翔仁任
    意捏造說詞，嚴重侵害本人權利，足證其蓄意掩蓋事實真相
    。（三）本案交通事件，既是準用刑事訴訟法，依刑事訴訟
    法第154 條規定犯罪事實，應依證據認定之，無證據，不能
    推定其犯罪。因此，警察舉發違規，不應只有主觀的眼見為
    憑，說了就算數，當日警網若真有在做定點攔檢，斷不可能
    沒有任何錄影、拍照存證．因此依法律的規定，警察舉發違
    規，應依證據認定之，本人在此提出要求警察姚翔仁應拿出
    證據證明本人確實有違規開車之行為，否則就不應臆測本人
    有違規開車之行為，望法官就事實真相裁撤對本人的違規舉
    發云云。
六、本院查：
（一）按舉證責任分配法則，固應先由行政機關就其業已履踐相
      關正當法律程序，以及人民應受處罰之客觀違反法令行為
      ，負證明之責，受處罰人就行政機關已為相當證明之前開
      事項，若主張欠缺主觀歸責條件或為其他抗辯，亦須就其
      所辯提出反證。惟行政機關對於前開應為舉證事項，並非
      不得以執行查察取締勤務人員，依據調查人證之程序，使
      就親歷事實提供不可替代之證明方法。受處罰人就該證人
      所述見聞經過之真實性倘有質疑，除依法定交互詢問程序
      加以檢驗外，亦不得僅因證人之個人身分、地位或與當事
      人之關係而謂其不得作證，或憑己意指為必須代以其他特
      定之證據方法，此在證人業已具結願依偽證罰則擔保證言
      可信之場合，尤屬當然。次依道路交通管理處罰條例第35
      條規定，汽車駕駛人，駕駛汽車經測試檢定有酒精濃度超
      過規定標準（即道路交通安全規則第114條第2款），處新
      臺幣一萬五千元以上六萬元以下罰鍰。是以，駕駛人有飲
      用酒類或其他類似物後其吐氣所含酒精濃度超過每公升○
      ‧二五毫克，且有發動汽車引擎行駛之事實，即屬違反上
      開處罰條例，應受行政罰鍰。查原審於96年4 月12日進行
      言詞審理，證人姚翔仁結證稱：「抗告人開車經過我面前
      到我走至他旁邊，從頭到尾抗告人均無更換駕駛之機會，
      且車係發動中。」（原審卷第28至29頁）。然抗告人於庭
      訊中卻僅爭執「是否確定我車子併排？」、「為何你叫我
      下車後，又可讓乘客開走？」、「我被攔檢，為何要將我
      帶回派出所？」等事實，且自承確實在駕駛座上，原審憑
      證人具結後之證言作為抗告人違規事實之證據，程序並無
      違誤。再查抗告人屢屢於聲明異議狀及抗告狀中陳述「車
      停駛前係女友所開，因未停妥而交換座位，在未發動車前
      被攔檢。」等情，倘此事實為真，衡諸常情，抗告人理應
      於原審交互詰問時為爭執或向原審聲請傳喚其女友到庭陳
      述具結為證，然抗告人卻僅於言詞審理前後，以書面方式
      爭執前揭事實，除有怯懼女友具結後陳述受偽證罪箝制之
      可能外，亦未能動搖法院對證人證詞之心證，是原審採證
      人所述認定抗告人之違規事實，並無違誤。縱抗告人指述
      警員攔檢過程為真，惟抗告人僅須有酒精濃度超過每公升
      ○‧二五毫克並有發動汽車行駛之舉，即便時間短暫，仍
      無礙構成酒後駕車之行政義務違反，從而抗告意旨（一）
      所述，應屬卸責之詞，洵屬無理由。
（二）義務人或利害關係人因警察行使職權有違法或不當情事，
      致損害其權益者，得依法提起訴願及行政訴訟，警察職權
      行使法第29條第3 項定有明文。抗告人指警察機關於其異
      議時，未依法定程序予以書面紀錄，有侵害其權利等情，
      此應循行政救濟途徑，而非屬本院職權所得置喙，是抗告
      意旨（二）所執，為無理由。
（三）按交通警察掣單舉發違反道路交通管理處罰條例所列之違
      規事實，本質上為行政處分，係公務員基於職務上之權力
      ，依法就特定之具體事件所為具公法上效果之單方行政行
      為，基於公務員為公法上行為具有公信力之原則，該行政
      行為當可被推定為真正，其據以依法處分之事實認定亦為
      正確無誤，本此公信原則，乃立法者賦予行政機關制定違
      反道路交通管理事件統一裁罰基準及處理細則，使執勤警
      員得當機處分以維護交通秩序、安全之行政目的，反之，
      若謂公務員一切行政行為均需預留證據以證其實，則國家
      行政必窒礙難行，據此，刑事訴訟法就關於犯罪證據有關
      之規定中，與屬行政秩序罰之交通違規裁罰本旨不合之部
      分，自不在準用之列。是若無證據足資證明執勤員警之舉
      發有誤或有捏造事實違法取締之情事，則執勤警員本其維
      護交通秩序、安全職責所為之舉發，自應受到合法、正確
      之推定。原審以抗告人酒測單、酒後時間確認單、舉發違
      反交通事件通知單等證據（原審卷第9 頁），復參台北縣
      政府警察局汐止分局發文字號第00000000007 號函之說明
      （原審卷第11頁）、違規地點空照圖（原審卷第12），核
      證人與抗告人於原審交互詰問所得之證言，是原審認定事
      實過程尚無違法，抗告意旨（三）稱「並無證據認定抗告
      人有違規事實」等語，並不可採。
（四）原裁定既已詳述認定抗告人違規之理由與證據，並說明原
      處分於法有據，而駁回異議，核其認事用法並無違誤，本
      件抗告意旨均無理由，應予駁回。
據上論斷，應依道路交通管理處罰條例第89條、道路交通案件處
理辦法第26條，刑事訴訟法第412 條，裁定如主文。
中　　華　　民　　國　　96　　年　　6 　　月　　29　　日
                  刑事第八庭審判長法　官　鄭文肅
                                　法  官  蔡光治
                                  法  官  陳貽男
以上正本證明與原本無異。
不得再抗告。
                                  書記官  王泰元
中　　華　　民　　國　　96　　年　　6 　　月　　29　　日
